臺灣臺中地方法院刑事裁定　　　　　　　　　　　　九十一年度自緝字第一六二號
　　自　訴　人　黃勝
　　被　　　告　乙○○
右列被告因詐欺案件，經自訴人提起自訴，本院裁定如左：
    主  文
自訴駁回。
    理  由
一、按法院或受命法官，得於第一次審判期日前，訊問自訴人、被告及蒐集或調查證
    據，其結果如認案件有刑事訴訟法第二百五十二條至第二百五十四條之情形者，
    得以裁定駁回自訴，同法第三百二十六條第三項、第一項定有明文。
二、本件自訴意旨略以：被告乙○○與被告黃正鋒（業經另案無罪審結確定）二人共
    同意圖為自己不法之所有，由被告乙○○簽發以桃園市信用合作社大湳分社為付
    款人、面額新臺幣（下同）七萬元、到期日民國八十七年七月十日、票號000
    0000號之支票一張交由被告黃正鋒於八十七年六月二十二日持至臺中縣大甲
    鎮自訴人住處，向自訴人調借現款，自訴人不疑有他，遂借予同額現款，詎支票
    到期經提示竟遭退票，屢經催討，亦置之不理。因認被告乙○○共同涉犯刑法第
    三百三十九條第一項之詐欺取財罪嫌云云。
三、本件自訴人認被告乙○○共同涉犯刑法第三百三十九條第一項之詐欺取財罪嫌，
    無非係以有由被告乙○○所簽發之支票及存款不足退票單影本各一紙附卷可稽，
    為其論據。惟訊據被告乙○○則堅決否認有何詐欺取財之犯行，辯稱：伊並不認
    識黃正鋒，也不認識自訴人甲○○，伊雖有在桃園市信用合作社大湳分社開立帳
    戶，但伊沒有印象有交付一紙支票予黃正鋒使用等語。
四、按犯罪事實應依證據認定之，無證據不得推定其犯罪事實，刑事訴訟法第一百五
    十四條定有明文。又認定不利於被告之事實，須依積極證據，苟積極證據不足為
    不利於被告事實之認定時，即應為有利於被告之認定，更不必有何有利之證據。
    此最高法院三十年上字第八一六號著有判例。另刑法第三百三十九條第一項詐欺
    取財罪之成立，以意圖為自己或第三人不法所有，以詐術使人將本人或第三人之
    物交付為要件。所謂以詐術，必須被詐欺人因其詐術而陷於錯誤，若其所用方法
    ，不能認為詐術，亦不致使人陷於錯誤，即不構成該罪，此最高法院四十六年台
    上字第二六０號亦著有判例。本院查：訊據自訴人甲○○於本院另案訊問時當庭
    陳稱：伊並不認識乙○○，錢也不是乙○○借的等語。又質之另案被告黃正鋒亦
    供稱：伊不認識乙○○，支票是伊朋友拿給伊的，且錢是伊借走的，自訴人是因
    一時找不到伊才會告伊的等詞。是以若依自訴人甲○○及另案被告黃正鋒上開所
    言，則自訴人與被告乙○○二人之間既無任何之接觸，何來之被告乙○○有如何
    對自訴人施用詐術之情形存在，且票據係代替現金之有價證券，本係注重其流通
    性（票據關係與原因關係係分離），從而被告乙○○除需依票據文義性負支票發
    票人之責任外，尚難以被告乙○○係支票發票人即率認其有意圖為自己不法之所
    有，而施詐術使人交付財物之情形存在，自不得僅憑自訴人之片面指訴即認被告
    乙○○共同涉犯刑法第三百三十九條第一項詐欺取財之犯行。此外，復查無其他
    積極證據足資證明被告乙○○有何詐欺取財之犯行，是以被告乙○○被訴詐欺取
    財之罪，既為犯罪嫌疑不足，揆諸首揭說明，爰以裁定駁回自訴。
據上論斷，應依刑事訴訟法第三百二十六條第三項、第二百五十二條第十款，裁定如
主文。
中      華      民      國      九十一      年      五      月    九    日
                                臺灣臺中地方法院刑事第六庭
                                   法  官  許  旭  聖
右正本證明與原本無異。
如不服本裁定，應於裁定送達後五日內，向本院提出抗告狀（應附繕本）。
                                   書記官
中      華      民      國      九十一      年      五      月    九    日
